臺灣臺中地方法院刑事判決　　　　　　　　　　　　九十三年度訴字第一九六號
　　公　訴　人　臺灣臺中地方法院檢察署檢察官
　　被　　　告　乙○○
　　指定辯護人　本院公設辯護人　丙○○
右列被告因偽造有價證券等案件，經檢察官提起公訴（九十三年度偵字第一○二六五
號），本院判決如左：
    主  文
乙○○意圖供行使之用，而偽造有價證券，處有期徒刑壹年捌月。緩刑肆年。
如附表編號壹所示本票、編號貳所示之署押，均沒收。
    事  實
一、乙○○因缺錢購買行動電話，竟意圖為自己不法所有，於民國九十三年五月九日
    二十二時許，在臺中縣豐原市○○路八五八號二樓「鋼鐵工坊」餐飲店，徒手竊
    取同事甲○○所有之皮包一只（內含甲○○之國民身分證、機車駕駛執照、行照
    及國泰世華銀行信用卡）。然因甲○○皮包內並無現金，乙○○為取得現金購買
    行動電話，竟基於供行使之用之意圖，於同年五月十日，在臺中縣豐原市○○路
    某處，持甲○○之國民身分證冒以甲○○之名義，向不知情之真實姓名、年籍不
    詳，綽號「小劉」之成年男子，借款三萬元，並未經甲○○之同意，偽以甲○○
    之名義，在附表編號一所示之本票，填載金額九萬元、發票日期九十三年五月十
    日及甲○○之年籍資料，並偽簽甲○○之署名，而偽造甲○○為發票人之本票一
    紙，將之交予綽號「小劉」之男子供借款擔保之用，而行使該偽造有價證券本票
    。俟乙○○取得三萬元後，於同日十三時三十分許，持甲○○之機車駕駛執照，
    前往臺中市○○市○○路二七三號「震旦全球通訊」豐原中正店，冒用甲○○之
    名義在東信電訊行動電話服務申請書申辦人簽名欄內偽簽「甲○○」之署名（如
    附表編號二所示），而偽造甲○○名義之行動電話服務申請書後，交予該店不知
    情之店員許沁榕申辦東信電訊股份有限公司0000000000號行動電話，
    而行使具有私文書性質之行動電話申請書，足以生損害於甲○○、東信電訊股份
    有限公司對於電信管理之正確性。嗣甲○○因「震旦全球通訊」豐原中正店之人
    員，按乙○○所填具之聯絡電話，通知需補齊國民身分證件，甲○○始發現遭冒
    名申辦行動電話之事，報警而循線查悉上情。
二、案經甲○○訴由臺中縣警察局豐原分局報告臺灣臺中地方法院檢察署檢察官偵查
    起訴。
    理  由
一、訊據被告乙○○對於右揭事實坦承不諱，核與被害人甲○○於警詢指訴情節相符
    ，並經證人許沁榕於警詢、偵查中陳明在卷，且有東信電訊行動電話服務申請書
    、行動電話業務服務契約各一份、簡訊內容翻攝照片五張、本票一紙在卷可資佐
    證，足見被告自白確與事實相符。是本件事證明確，被告犯行洵堪認定，應予依
    法論科。
二、按本票可以流通市面，為有價證券，偽造是項證券而行使之，本含有詐欺性質，
    其詐欺行為不應另行論罪。最高法院三十一年上字第四○九號判例可資參照。是
    核本案被告乙○○為達冒名借款目的，而偽造如附表編號一所示本票，並持以行
    使之行為，係犯刑法第二百零一條第一項之意圖供行使之用，而偽造有價證券罪
    ；又冒以被害人甲○○之名義，偽造東信電訊行動電話服務申請書，並持以申請
    行動電話所為，係犯同法第二百十六條、第二百十條之行使偽造私文書罪。另就
    竊取被害人甲○○之皮包所為，則係犯刑法第三百二十條第一項之普通竊盜罪。
    被告偽造如附表編號一所示之本票後，復持以行使，其行使行為吸收於偽造行為
    之中，衹應論以偽造罪（最高法院三十一年上字第八八號判例可參）。而其偽造
    東信電訊行動電話服務申請書後，復持以行使，該偽造私文書之低度行為則為行
    使偽造私文書之高度行為所吸收，均不另論罪。被告為圖申請行動電話使用，而
    竊取被害人甲○○之皮包，進而冒以被害人甲○○之名義偽造有價證券本票，持
    之向他人借款，復冒以被害人甲○○之名義偽造行動電話申請書，而申請行動電
    話使用，其所犯上開三罪間，有方法、目的之牽連關係，應從一重論以意圖供行
    使之用，而偽造有價證券罪。被告雖以偽造之本票而向綽號「小劉」之人詐借款
    項，然金額僅三萬元，於案發後業已清償，所造成之損害非鉅，且被害人甲○○
    於本院審理時亦表明願意原諒被告（見本院九十三年九月十七日訊問筆錄），本
    院綜合上情，認縱論處被告刑法第二百零一條第一項所定之最低刑度有期徒刑三
    年，猶嫌過重，顯有法重情輕之失衡情狀，爰依刑法第五十九條規定酌減之。爰
    審酌被告未有犯罪紀錄，素行良好，有臺灣臺中地方法院檢察署刑案資料查註紀
    錄表、臺灣高等法院被告全國前案紀錄表可按，其因一時貪圖利益而致失慮違犯
    本案犯行，而冒用友人甲○○之證件及名義借款三萬元，並申請行動電話使用，
    然於案發後業已清償所借之款項，並取回該偽造之本票，並未流通，被害人甲○
    ○所受損害非鉅，被告犯後復能坦認犯行，態度良好，且被害人甲○○於本院審
    理時亦表原諒之意等一切情狀，量處如主文所示之刑。末查，被告前未曾受有期
    徒刑以上刑之宣告，已如前述，其因一時失慮，致罹法典，犯後坦承犯行，復取
    得被害人之原諒顯然知所悔悟，本院綜合各情，認所宣告之刑以暫不執行為適當
    ，爰併予宣告緩刑四年，以啟自新。
三、如附表編號一所示之偽造本票，應依刑法第二百零五條規定，沒收之。又該本票
    上固有被告偽造之「甲○○」之署押一枚，然因該署押所附之本票已宣告沒收，
    爰不予重複宣告沒收。又如附表編號一所示偽造之東信電訊行動電話服務申請書
    ，雖係被告犯罪所得之物，但已交付予通訊行人員，非屬被告所有之物。惟按偽
    造之印章、印文或署押，不問屬於犯人與否，沒收之。刑法第二百十九條定有明
    文。是以該申請書上如附表編號二所偽造之「甲○○」之署押共二枚，仍應依法
    宣告沒收。
據上論斷，應依刑事訴訟法第二百九十九條第一項前段，刑法第二百零一條第一項、
第二百十六條、第二百十條、第三百二十條第一項、第五十五條、第五十九條、第七
十四條第一款、第二百零五條、第二百十九條，罰金罰鍰提高標準條例第一條前段，
判決如主文。
中      華      民      國    九十三    年     十一     月      五      日
                                    臺灣臺中地方法院刑事第五庭
                                        審判長法  官  梁堯銘
                                              法  官  林慧英
                                              法  官  劉麗瑛
右正本證明與原本無異。
如不服本判決，應於判決送達後十日內向本院提出上訴狀，上訴於臺灣高等法院臺中
分院( 須附繕本 )。
                                              書記官
中      華      民      國    九十三    年     十一     月      五      日
【附表】
一、發票人為甲○○，本票號碼：ＣＨ四七○五五六號，發票日期九十三年五月十日
    ，面額玖萬元之偽造本票一張
二、東信電訊行動電話申請書申請人簽名／蓋章欄、申辦人簽名／蓋章欄偽造之「甲
    ○○」署押各一枚
附錄論罪科刑法條
中華民國刑法第二百零一條第一項
意圖供行使之用，而偽造、變造公債票、公司股票或其他有價證券者，處三年以上十
年以下有期徒刑，得併科三千元以下罰金。
中華民國刑法第二百十六條
行使第二百十條至第二百十五條之文書者，依偽造、變造文書或登載不實事項或使登
載不實事項之規定處斷。
中華民國刑法第二百十條
偽造、變造私文書，足以生損害於公眾或他人者，處五年以下有期徒刑。
中華民國刑法第三百二十條第一項
意圖為自己或第三人不法之所有，而竊取他人之動產者，為竊盜罪，處五年以下有期
徒刑、拘役或五百元以下罰金。
